臺灣高雄地方法院刑事判決　　　　　　 96年度簡上字第440號
上　訴　人
即　被　告　乙○○
　　　　　　　　　　　號1樓之.
上列被告因違反毒品危害防制條例案件，不服本院高雄簡易庭民
國96年4 月23日96年度簡字第1943號刑事簡易判決，提起上訴（
原聲請簡易判決處刑案號：96年度毒偵字第1962號），本院管轄
第二審之合議庭認不得以簡易判決處刑，改依通常程序審理，並
自為第一審判決如下：
    主  文
原判決撤銷。
乙○○無罪。
    理  由
一、本判決所引用據以認定被告乙○○犯罪事實存否之各項證據
    ，均於審理程序中詢問當事人並使其就證據能力之有無表示
    意見，均明示同意有證據能力。嗣本院於審判期日，復依各
    該證據不同之性質，以提示或告以要旨等法定調查方法逐一
    調查，並使當事人表示意見，本院亦查無法定證據取得禁止
    或證據使用禁止之情形，故認所引用各項證據資料，均具證
    據之適格，合先敘明。
二、原聲請簡易判決處刑意旨略以：被告乙○○明知海洛因業經
    行政院依毒品危害防制條例第2 條第2 項第1款 規定公告為
    第一級毒品，不得任意持有之，竟基於持有第一級毒品之犯
    意，自不詳時間、處所取得第一級毒品海洛因1 包後，即非
    法持有之，嗣於96年2 月12日16時10分許，為警持本院核發
    之搜索票，在其位於高雄市前鎮區鎮○○街395 巷33號1 樓
    之1 住處扣得含第一級毒品海洛因殘餘粉末之夾鏈袋1 包，
    因認被告涉犯毒品危害防制條例第11條第1 項之持有第一級
    毒品罪嫌等語。
三、按「犯罪事實應依證據認定之，無證據不得認定犯罪事實」
    、「不能證明被告犯罪者，應諭知無罪之判決」，刑事訴訟
    法第154 條第2 項、第301 條第1 項分別定有明文。申言之
    ，犯罪事實之認定應憑證據，如未能發現相當證據，或證據
    不足以證明，自不能以推測或擬制之方法，作為裁判基礎（
    最高法院40年台上字第86號判例意旨參照）；且認定犯罪事
    實所憑之證據，雖不以直接證據為限，間接證據亦包括在內
    ，然而無論直接證據或間接證據，其為訴訟上之證明，須於
    通常一般之人均不致有所懷疑，而得確信其為真實之程度者
    ，始得據為有罪之認定，倘其證明尚未達到此一程度，而有
    合理之懷疑存在而無從使事實審法院得有罪之確信時，即應
    由法院為諭知被告無罪之判決（最高法院76年台上字第4986
    號判例意旨參照）。再者，依刑事訴訟法第161 條第1 項規
    定，檢察官對於起訴之犯罪事實，仍應負提出證據及說服之
    實質舉證責任。倘其所提出之證據，不足為被告有罪之積極
    證明，或其指出證明之方法，無從說服法院以形成被告有罪
    之心證，基於無罪推定之原則，自應為被告無罪判決之諭知
    （參照最高法院92年度台上字第128號判例意旨）。
四、本件檢察官認被告涉犯持有第一級毒品罪嫌，係以警方在被
    告前開住處查獲夾鏈袋2 只及針筒蓋、針筒包裝袋各1 個，
    而其中1 只夾鏈袋經送驗後，呈海洛因陽性反應，有高雄醫
    學大學附設中和紀念醫院檢驗報告可證為其主要之論據。訊
    據被告堅決否認有何持有第一級毒品犯行，辯稱：伊自95年
    10月間假釋出獄後，未曾施用第一級毒品海洛因，扣案物在
    伊位於高雄市前鎮區鎮○○街395 巷33號1 樓之1 住處查獲
    雖是事實，但伊當時係住在康定路，扣案所得之物品，並非
    伊所有，可能是弟弟楊明展所有等語。經查：
  (一)前揭夾鏈袋2 只及針筒蓋、針筒包裝袋各1 個，係警方於96
    年2 月12日16時10分許，持本院核發之搜索票，在被告位於
    高雄市前鎮區鎮○○街395 巷33號1 樓之1 住處所查獲，而
    其中1 只夾鏈袋經送驗後，呈海洛因陽性反應等情，為被告
    所不爭執，復有高雄市政府警察局小港分局搜索扣押筆錄、
    扣押物品目錄表各1 份、查獲照片3 張及高雄醫學大學附設
    中和紀念醫院檢驗報告1 份（報告編號：0000-000、報告日
    期：96年3 月20日）在卷可憑，此部分之事實自堪認定。是
    本件應審究者係是否可憑上開搜索及檢驗結果，而推論被告
    如聲請簡易判處刑意旨所載，自不詳時間、處所取得第一級
    毒品海洛因1 包，而非法持有之。
  (二)高雄市政府警察局小港分局因秘密證人A1（年籍詳卷）檢舉
    被告持有槍械及毒品，該局為向本院聲請搜索票，實地查證
    秘密證人所陳是否屬實，製有查證報告一紙（參本院96年度
    聲搜字第347 號卷第10頁），而依該查證報告所示，被告於
    警方查證期間，並未居住於其戶籍地之「高雄市前鎮區鎮○
    ○街395 巷33號1 樓之1 」，而係居住於友人郭振炎位於高
    雄市○鎮區鎮○里○○路297 之1 號住處，是被告於本院調
    查中所辯其於警方搜索當時，並未居住於高雄市前鎮區鎮○
    ○街395 巷33號1 樓之1 住處，堪認屬實。又高雄市前鎮區
    鎮○○街395 巷33號1 樓之1 於警方搜索當時，除被告外另
    有楊明展、楊陳彩銀等人設籍於該址，有全戶戶籍資料查詢
    結果二紙可參（參96年度聲搜字第347 號卷第26頁、第28頁
    ），且本件搜索所扣得之殘渣袋等物，並非自被告位於該址
    之房間內所查獲，業經證人即當日執行搜索警員甲○於本院
    審理中證稱：伊至高雄市前鎮區鎮○○街395 巷33號1 樓之
    1 執行搜索時，被告剛好回來，伊就尾隨被告進入該址，而
    扣案物係在房間與房間中間的置物空間找到的，該處有幾包
    大型黑色塑膠袋，裡面大部分裝衣物，夾鏈袋是在黑色塑膠
    袋內褲子口袋找到的等語明確（參本院卷第90頁至93頁），
    是被告既未實際居住於高雄市前鎮區鎮○○街395 巷33號1
    樓之1 該址，而該址除被告外另有他人居住，扣案物品復非
    自被告位於該址之房間內所查獲，且依證人甲○執行過程以
    觀，被告亦無藏置上開扣案物品之機會，故被告上開所辯扣
    案物品非係其所有，非無可採。
  (三)被告因本案於96年2 月12日至警局製作筆錄後，經警徵得其
    同意採尿送驗結果呈嗎啡陰性反應，有高雄市立凱旋醫院96
    年2 月14日濫用藥物尿液檢驗報告1 紙（檢體編號J-090 ）
    暨高雄市政府警察局小港分局嫌疑人尿液代碼與姓名對照表
    各1 紙附卷可參（參96年度毒偵字第1962號卷第30頁、第31
    頁），是被告所從95年10月間假釋後，未曾施用第一級毒品
    海洛因乙節，已非無稽。再被告於93年間，因施用第一級毒
    品等案件入監服刑，嗣於95年10月11日縮短刑期假釋出監付
    保護管束，有臺灣高等法院被告前案紀錄表乙份在卷可憑，
    而依地方法院檢察署執行觀護案件手冊第一編保護管束章節
    第肆點應遵守事項規定：(1)保護管束案件，其犯行為單純犯
    毒品危害防制條例第10條施用毒品罪，其定期採驗尿液期間
    為保護管束之期間。如屬犯多案合併定執行刑假釋付保護管
    束者，其中含犯毒品危害防制條例第10條之罪，其定期採驗
    尿液期間定為一年六個月。保護管束期間不滿1 年6 個月者
    ，採驗尿液至保護管束期滿止；保護管束期間超過1 年6 個
    月者，超過部分由觀護人視情況採驗尿液。(2)定期採驗尿液
    期間之採驗尿液次數，前二個月內每二週一次、中間三個月
    內每個月一次、所餘月份每二個月一次。但觀護人認為有必
    要時，得增加採驗尿液之次數。(3)強制採驗：受保護管束人
    接獲觀護人通知到場採驗尿液時，應於指定時間內到場，並
    遵從觀護人及採尿人員之指示進行採尿；到場而拒絕採驗尿
    液時，觀護人得報請檢察官許可，強制採驗。受保護管束人
    無正當理由不到場者，觀護人得報請檢察官許可，強制採驗
    。其須強制到場者，由警察機關協助執行之。則被告前所犯
    係施用第一級毒品罪，故於上開假釋付保護管束期間，依照
    上開觀護案件手冊規定，除須依規定時間向觀護人報到外，
    並須依照上開規定，定期採尿送驗，而依卷附96年5 月25日
    列印之臺灣高等法院被告前案紀錄表所示，被告自95年10月
    11 日 假釋出監後，並未有何施用第一級毒品海洛因而違反
    毒品危害防制條例第10條第1 項之記錄，是被告所辯伊自95
    年10 月 間假釋出獄後，未曾施用第一級毒品海洛因乙節，
    亦堪採信。而前揭警方扣得之夾鏈袋2 只及針筒蓋、針筒包
    裝袋各1 個等物，依證人甲○於本院審理中所述均係使用過
    之物品以觀（參本院卷第92頁甲○證詞），若真係被告所有
    用供施用第一級毒品海洛因所用之物，因被告於95年10月11
    日假釋後即未再施用第一級毒品海洛因，故必係被告於93年
    入監服刑前所遺留之物，而該扣案物業均使用過，非如新品
    有包裝保護，經過三年時間，勢與新品大有差異，然依證人
    甲○於本院審理中所證：扣案物都是使用過的，外觀看起來
    不會很舊等語（參本院卷第92頁），顯然扣案物品應非長時
    間之前所遺留之物，依此而論，上開扣案物品自非被告所有
    ，被告所辯上開扣案物品非其所有等語，自堪採信。
  (四)綜上所述，本件檢察官所提出之直接、間接證據，既僅能證
    明自被告上開設籍之地點扣得上開物品之事實，然無法證明
    被告於何時、地，取得第一級毒品海洛因，並持有之，亦無
    法本於經驗法則與論理法則，以邏輯推理及演繹作用，據以
    認定被告有何持有第一級毒品海洛因之犯行，而被告辯稱其
    於假釋後即未再施用第一級毒品海洛因，扣案物品可能係其
    弟弟楊明展所有等語，如上所述，非無可取，本院難以獲致
    有罪判決之確切心證，基於前引法文及判例意旨所揭示無罪
    推定之原則，被告犯罪即屬不能證明。原審未予詳查，遽對
    被告論罪科刑，尚有未合，被告上訴指摘原判決不當，為有
    理由，自應撤銷原判決，另為被告無罪之諭知。
五、末按法院得為簡易判決處刑者，以所科之刑係宣告緩刑、得
    易科罰金之有期徒刑及拘役或罰金為限；於檢察官聲請以簡
    易判決處刑之案件，經法院認應為無罪判決之諭知者，應適
    用通常程序審判之，刑事訴訟法第449 條第3 項、第451 條
    之1 第4 項但書第3 款、第452 條分別規定甚明。又地方法
    院簡易庭對被告為簡易判決處刑後，經提起上訴，而地方法
    院合議庭認應為無罪判決之諭知者，依同法第455 條之1第3
    項準用第369 條第2 項之規定意旨，應由該地方法院合議庭
    撤銷簡易庭之判決，改依第一審通常程序審判。其所為判決
    ，應屬於「第一審判決」，檢察官仍得依通常上訴程序上訴
    於管轄第二審之高等法院（最高法院91年度臺非字第21 號
    判例意旨參照）。本件被告既經本院認應為無罪之諭知，已
    不符合得為簡易判決處刑之情形，除撤銷原審判決外，並應
    逕行改依第一審通常程序判決之，檢察官如不服本判決，仍
    得於法定上訴期間內，向管轄之第二審法院提起上訴，併此
    敘明。
據上論斷，應依刑事訴訟法第452 條、第455 條之1 第1 項、第
3 項、第368 條、第369 條第2 項、第364 條、第301 條第1項
，判決如主文。
本案經檢察官丙○○到庭執行職務。
中　　華　　民　　國　　96　　年　　9 　　月　　21　　日
                刑事第十庭  審判長法  官  何秀燕
                                  法  官  吳金芳
                                  法  官  林揚奇
以上正本證明與原本無異。
如不服本判決應於收受本判決後10日內向本院提出上訴書狀，並
應敘述具體理由，如未敘述上訴理由者，應於上訴期間屆滿後20
日內補提理由書狀於本院（均須按他造當事人之人數附繕本）「
切勿逕送上級法院」。
中　　華　　民　　國　　96　　年　　9 　　月　　21　　日
                                  書記官  于耀文
